臺灣高等法院刑事判決　　　　　　　　　九十一年度交上易字第一六號
　　上　訴　人　臺灣士林地方法院檢察署檢察官
　　被　　　告　丙○○
右上訴人，因過失傷害案件，不服臺灣士林地方法院，九十年度交易字第二一七號，
中華民國九十年十一月二十二日第一審判決（聲請簡易判決處刑案號：臺灣士林地方
法院檢察署九十年調偵字第八八號）提起上訴，本院判決如左：
    主      文
上訴駁回。
    理      由
一、公訴意旨略以：被告丙○○於民國八十九年十月五日上午八時二十五分許，駕駛
    車號ＣＹ—七五九六自用小客車，沿台北市○○路，由北往南方向行駛，途經長
    安西路交岔路口時，理應注意汽車在雙向四車道行駛時，如遇設有左右轉彎專用
    車道之交岔路口，直行車不得佔用轉彎專用車道，而依當時情形，又無不能注意
    之情事，竟疏於注意，於通過上開交岔路口時，貿然行駛於左轉專用車道，適同
    一時、地，告訴人甲○○騎乘車號ＡＰＳ—四六九重機車，亦同向行駛，亦應注
    意汽車（含機車）行駛於超過四車道之道路，應依道路交通標誌、標線、號誌之
    指示行駛，而該路口設置有「機車兩段式左轉」標誌，第一、二車道並立有「禁
    行機車」標字，而依當時情形，又無不能注意之情事，竟疏於注意，於通過上開
    交岔路口時，仍貿然直接左轉，由於雙方有上述之疏失，致使甲○○所騎乘之機
    車擦撞上丙○○駕駛之自小客車右後車身，導致甲○○人車倒地後，受有左側股
    骨頸骨折之傷害。因認被告涉有刑法第二百八十四條第一項前段之過失傷害罪罪
    嫌云云。
二、公訴人認被告丙○○涉有右揭犯行，無非以告訴人甲○○之指訴及道路交通事故
    調查報告表、分析研判表、現場照片、台北市車輛行車事故鑑定委員會鑑定意見
    書、行政院國軍退除役官兵輔導委員會台北榮民總醫院診斷證明書等，以及告訴
    人雖與有過失，然仍不能解免被告之罪責，為其主要論據。訊據被告對於其在右
    揭時、地駕駛自小客車與告訴人甲○○所騎乘之機車發生碰撞，因而導致告訴人
    受傷之事實固不否認，惟堅決否認其有過失傷害之犯行，辯稱：本件車禍導因於
    告訴人未遵守機車兩段式左轉，並擅自在禁行機車車道上違規左轉，始撞及伊所
    駕駛之自小客車右後方，人車倒地受有傷害，與伊違規行駛於左轉專用車道之行
    為並無相當因果關係；且亦屬被告所無法注意之情事，應無過失可言等語。
三、按犯罪事實，應依證據認定之，無證據不得推定其犯罪事實。又不能證明被告犯
    罪者，應諭知無罪之判決，刑事訴訟法第一百五十四條、第三百零一條第一項分
    別定有明文。又按刑法上之過失犯，應以行為人對於構成犯罪之事實，按其情節
    應注意並能注意而不注意者，始能成立，刑法第十四條第一項亦定有明文。易言
    之，如行為人已盡其注意義務或無從注意，而不免於發生法益受害情形，仍不應
    令負過失責任。
四、經查：
  (一)本件車禍發生地點係在台北市○○路與長安西路口處，被告係駕駛ＣＹ－七五九
    六號自用小客貨車，而告訴人係騎乘ＡＰＳ－四六九號重型機車，二人均由北往
    南方向之同向行駛，該向車道為四線道，其中靠近對向之第一、第二車道均設有
    「禁行機車」之標誌，而第三、第四車道則設有「機車停等區」，亦即機車如欲
    左轉，應採二段式進行，然而車禍發生之時，告訴人卻違規未採二段左轉方式進
    行，反而在禁行機車之第二車道行駛，被告則在左轉專用道之第一車道直行，為
    被告及告訴人迭在警訊、偵查及歷審中一致供承在卷，並有警員製作之道路交通
    事故調查報告表、分析研判表等附偵查卷可資佐證。
  (二)本案之癥結應在於被告對於車禍之發生是否已盡其注意義務？或者根本無從注意
    ？衡以告訴人之妻乙○在警局供稱：「當時我先生（丁豐若）自士林區○○○○
    ○路行駛，至承德路與長安西路口時，當時十字路口號誌為直行及右轉綠燈，當
    快到路口時，號誌轉為左轉、直行、右轉均為綠燈，便將所駕駛之重機車切入第
    二車道（禁行機車），至路口時與丙○○所駕駛之自小貨（按應係「客貨」之誤
    ）車ＣＹ－七五九六發生擦撞。」（見偵卷第六頁反面、第七頁正面），告訴人
    在原審中被問：「如果你有按照規定兩段式左轉，是否本件車禍不會發生？」答
    以：「是」。又被問：「為何有標示禁行機車，你還騎進去？」答以：「因為我
    看到綠燈左轉燈亮，我就直接騎過去。」（見原審卷第三十四頁正面），可見告
    訴人係為搶快而切換車道，無視於交通號誌之禁止規定；再參以本件車損之情形
    ，依台北市車輛行車事故鑑定委員會鑑定意見書記載為：「Ａ車（按即告訴人之
    機車）左手把擦痕、左側車身擦痕」、「Ｂ車（按即被告之自用小客貨車）右側
    車身擦痕」，有該鑑定意見書一份附原審卷（第十八頁）可稽，而其肇事經過，
    則為「Ａ車沿承德路北向南第二車道行駛至肇事地點左轉往東時，其左手把處與
    沿同路同向第一車道直行之Ｂ車右側車身撞及而肇事」，有上開道路交通事故調
    查報告表在案可憑，再對照車損照片顯示機車之左把手有撞痕二處（呈白色落色
    ，見偵卷第二十頁）及座墊皮面磨擦痕，而汽車則於右前門靠近門鎖處及右後門
    門鎖後方各有撞擊痕，有該車損相片十三張存卷及汽車修理工作單一張在偵查卷
    可考，足見係機車自汽車之右後方撞上汽車，尤其自該汽車右後門之撞擊痕有凹
    成小圓洞現象及機車呈現地刮痕，而汽車無剎車痕（以上仍見車損相片及道路交
    通事故調查報告表）以觀，可認機車速率快於汽車，始有汽車後門撞出小圓洞，
    前門呈擦撞之皮面痕，而機車倒地往前滑行，座墊受損之情形。綜合上述，可見
    告訴人係在禁行機車之車道中穿梭，超車左轉不當而自後撞上被告之汽車，被告
    辯稱伊實無從注意，自堪採信。
  (三)雖然上開鑑定意見載有：「丙○○駕駛ＣＹ－七五九六號自小貨車：直行車佔用
    左轉專用車道」，固可認被告未完全遵守交通規則，然該違反交通安全規則之行
    為，是否即是過失行為？查本件車禍導因於告訴人駕駛重機車未依兩段式左轉卻
    逕行行駛於禁行機車道而直接左轉，致撞及行駛中之被告自小客貨車右後車身，
    並非被告所駕駛之自小客貨車撞及告訴人之機車，已如前述，其縱違規佔用左轉
    專用車道直行，但因當時號誌顯示左、右轉及直行均為綠燈，衡情僅會影響左轉
    車輛行進之速度及順暢而已，何況被告之車前並無其他車輛，於交通秩序更無任
    何影響，不能因此即認其有違注意車前狀況之義務，上開鑑定意見書不直書被告
    之汽車有過失責任，其含意當亦在此。
  (四)至於告訴人受傷之診斷證明書僅能證明其因本件車禍而發生傷害，尚不能憑以認
    定被告應負過失責任之證據。
五、此外已無其他具體事證足以證明被告有過失責任，被告否認犯過失傷害罪，自屬
    可採，本件核屬不能證明被告犯罪，從而原審諭知被告無罪之判決，即無不當，
    應予維持，檢察官依告訴人之請求提起本件上訴，為無理由，應予駁回。
據上論斷，應依刑事訴訟法第三百六十八條，判決如主文。
本案經檢察官陳明光到庭執行職務。
中      華      民      國    九十一    年      三      月      六      日
                              臺灣高等法院刑事第十四庭
                           審判長法  官  陳  祐  輔
                                        法  官  陳  國  文
                                        法  官  洪  昌  宏
右正本證明與原本無異。
不得上訴。
                                        書記官  廖  月  女
中      華      民      國    九十一    年      三      月     十一     日
